【裁判字號】    99,訴,391
【裁判日期】    990611
【裁判案由】    妨害自由
【裁判全文】
臺灣臺北地方法院刑事判決              98年度訴字第2153號
公  訴  人  臺灣臺北地方法院檢察署檢察官
被      告  林再添
選任辯護人  林明正律師
            林育生律師
被      告  林家弘
            王勝祺
上二人共同
選任辯護人  陳德峰律師
            周建才律師
            賴建旭律師
被      告  甲○○
上列被告等因妨害自由案件，經檢察官提起公訴（98年度偵字第
6905號、99年度偵字第2320號），於準備程序進行中，被告等就
被訴事實為有罪之陳述，經告知簡式審判程序之旨，並聽取檢察
官、被告及辯護人之意見後，由本院合議庭裁定進行簡式審判程
序，判決如下：
    主  文
林再添共同以非法之方法，剝奪人之行動自由，共貳罪，各處有
期徒刑肆月，如易科罰金，均以新台幣壹仟元折算壹日；又共同
以脅迫使人行無義務之事，處有期徒刑月，如易科罰金，以新
台幣壹仟元折算壹日。應執行有期徒刑捌月，如易科罰金，以新
台幣壹仟元折算壹日。
林家弘共同以非法之方法，剝奪人之行動自由，累犯，處有期徒
刑伍月，如易科罰金，以新台幣壹仟元折算壹日；又共同以脅迫
使人行無義務之事，累犯，處有期徒刑肆月，如易科罰金，以新
台幣壹仟元折算壹日。應執行有期徒刑陸月，如易科罰金，以新
台幣壹仟元折算壹日。
王勝祺共同以非法之方法，剝奪人之行動自由，累犯，處有期徒
刑伍月，如易科罰金，以新台幣壹仟元折算壹日；又共同以脅迫
使人行無義務之事，累犯，處有期徒刑肆月，如易科罰金，以新
台幣壹仟元折算壹日。應執行有期徒刑陸月，如易科罰金，以新
台幣壹仟元折算壹日。
甲○○共同以非法之方法，剝奪人之行動自由，處有期徒刑肆月
，如易科罰金，均以新台幣壹仟元折算壹日。
    事  實
一、林家弘曾於民國94年間因賭博案件，經本院以95年度易字第
    506號判處有期徒刑5月確定；又於95年間因賭博案件經本院
    以95年度易字第1687號判處有期徒刑6 月確定，嗣經本院以
    95年度聲字第2437號裁定應執行有期徒刑10月確定，於97年
    7 月24日易科罰金執行完畢。王勝祺於95年間因賭博案件，
    經臺灣板橋地方法院以95年度簡字第1269號判處有期徒刑4
    月確定，於95年5月8日易科罰金執行完畢。
二、緣乙○○因積欠林再添、王勝祺賭債約新台幣325 萬元未還
    ，且避不見面，致使林再添、王勝祺尋訪多年未果，嗣林再
    添之某姓名年籍不詳之友人，於98年3月4日15時42分前之某
    時許，在臺北縣中和市○○路368 之16號某修車廠內，發現
    乙○○出現在該處，遂通知林再添前來，林再添立即偕同其
    胞弟甲○○及另1名姓名年籍不詳之成年男子到場，渠3人共
    同基於剝奪他人行動自由之犯意聯絡，於同日15時42分許，
    在上址由林再添、甲○○自兩側架住乙○○之身體，將乙○
    ○強押進入某汽車內，林再添並指示該不祥男子駕車前往甲
    ○○位於臺北縣中和市○○路547 號之住處，以此強暴之非
    法之方法剝奪乙○○之行動自由。嗣林再添通知王勝祺、林
    家弘到場，林再添另與王勝祺、林家弘共同基於剝奪他人行
    動自由及強制之犯意聯絡，於同日17時許，將乙○○強押進
    入某輛由王勝祺駕駛汽車內，渠3 人將乙○○帶至林家弘位
    於臺北市○○區○○街1巷16號2樓之租屋處，不讓乙○○自
    由離去，以此強暴之非法之方法剝奪乙○○之行動自由，林
    再添、王勝祺、林家弘在該處不斷要求乙○○須償還積欠之
    賭債，並當場揚言「若不還錢會很難看，若再跑就要給你（
    指乙○○）死」、「要準備手銬、球棒，要把你（指乙○○
    ）銬起來」等語，脅迫乙○○撥打電話向其堂姊簡月娥及友
    人洪耀宗、吳火鏡、卓勝智等人借款未果，渠3 人復於同日
    23時許，將乙○○帶至臺北縣三重市○○街86號「茶敘時尚
    茶館」，並以言語脅迫乙○○當場書立金額各為250 萬元及
    90萬元之借據各1 紙分別交付王勝祺、林再添，林再添、王
    勝祺、林家弘又將乙○○帶回林家弘上開租屋處，期間持續
    要求乙○○撥打電話借錢，嗣簡月娥於翌（5）日9至10許，
    因多次接獲乙○○要求借款之來電及簡訊而發覺有異，遂立
    即報警於同年3月5日19時許，在臺北市○○區○○路、華西
    街口查獲林家弘，始循線查悉上情。
二、案經被害人乙○○訴由臺北縣政府警察局中和分局報告臺灣
    臺北地方法檢察署檢察官偵查起訴。
    理  由
一、被告林再添、王勝祺、林家弘及甲○○所犯為死刑、無期徒
    刑、最輕本刑3 年以上有期徒刑以外之罪，亦非高等法院管
    轄第一審之案件，於準備程序進行中，被告就被訴事實為有
    罪之陳述，經告知簡式審判程序之旨，並聽取檢察官及被告
    之意見後，由本院合議庭裁定進行簡式審判程序。又簡式審
    判程序之證據調查，依刑事訴訟法第273條之2規定，不受同
    法第159條第1項、第161條之2、第161條之3、第163條之1及
    第164條至第170條規定之限制，再被告對於卷內之各項證據
    亦不爭執證據能力，故卷內所列之各項證據，自得作為證據
    ，先予敘明。
二、上開事實，業據被告林再添、王勝祺、林家弘及甲○○於本
    院審理時坦承無訛，核與告訴人乙○○及證人簡月鵝、洪耀
    宗於警詢及檢察官訊問時之陳述互核一致，並有監視錄影光
    碟1片、監視錄影翻拍列印表2紙、借據2 紙在卷可按，是被
    告4 人之自白確與事實相符，本件事證明確，被告等犯行洵
    堪認定。
三、核被告林再添、甲○○與該不詳男子共同強押告訴人前往甲
    ○○住處之犯行，係犯刑法第302條第1項之剝奪他人行動自
    由罪，被告林再添、甲○○與該不詳男子間，有犯意之聯絡
    及行為之分擔，應以共同正犯論處。另被告林再添、王勝祺
    、林家弘強押告訴人前往林家弘租屋處之犯行，係犯刑法第
    302條第1項之剝奪他人行動自由罪，又渠等以脅迫之方式，
    使告訴人撥打電話向簡月娥、洪耀宗、吳火鏡、卓勝智等人
    借款，並使告訴人書立金額各為250萬元及90萬元之借據各1
    紙，則犯刑法第304條第1項之強制罪，被告林再添、王勝祺
    及林家弘間有犯意之聯絡及行為之分擔，應以共同正犯論處
    。被告林再添所為2次剝奪他人行動自由及1次強制等罪，犯
    意各別、行為互殊，應予分論併罰。被告王勝祺、甲○○各
    犯剝奪他人行動自由及強制等罪，犯意均屬各別、行為亦屬
    互異，各應予分論併罰。再被告林家弘、王勝祺有事實欄所
    載之前案及執行資料，有被告林家弘、王勝祺之臺灣高等法
    院被告前案紀錄表各1紙在卷可稽，其2人受徒刑之執行完畢
    後，5 年以內故意再犯本件有期徒刑以上之罪，均為累犯，
    各應依刑法第47條第1 項之規定加重其刑。爰審酌被告等因
    告訴人積欠林再添、王勝祺賭債多年，竟以非法之方法剝奪
    告訴人之行動自由，進而迫使告訴人還債，被告林再添、王
    勝祺及林家弘復以脅迫之方法，使告訴人撥打電話向他人借
    款，並進而書立借據，惟被告等已於本院審理時自白犯行，
    被告林再添、王勝祺復於本院審理時表示免除告訴人之債務
    ，告訴人亦於本院審理時表明願原諒被告林再添、王勝祺、
    林家弘，且具狀表明不願追究被告甲○○之刑責，再參酌被
    告等犯罪之動機、目的、手段、對於告訴人所生損害之程度
    及事後已與告訴人和解等一切情狀，分別量處如主文所示之
    刑，並均諭知易科罰金之折算標準，且分別定其應執行之刑
    ，再均諭知易科罰金之折算標準。
據上論斷，應依刑事訴訟法第273條之1第1項、第299條第1 項前
段，刑法第302條第1項、第304條第1項、第28條、第47條第1 項
、第41條第1項前段、第8項、第51條第5款，刑法施行法第1條之
1，判決如主文。
本案經檢察官盧姿如到庭執行職務
中    華    民    國    99    年    6     月    11    日
                  刑事第十八庭  法  官  彭慶文
上正本證明與原本無異。
如不服本判決應於收受送達後10日內向本院提出上訴書狀，並應
敘述具體理由；其未敘述上訴理由者，應於上訴期間屆滿後20日
內向本院補提理由書（均須按他造當事人之人數附繕本）「切勿
逕送上級法院」。告訴人或被害人如對於本判決不服者，應具備
理由請求檢察官上訴，其上訴期間之計算係以檢察官收受判決正
本之日期為準。
                                書記官  陳怡君
中    華    民    國    99    年    6     月    15    日
附錄法條：
中華民國刑法第302條
（剝奪他人行動自由罪）
私行拘禁或以其他非法方法，剝奪人之行動自由者，處 5 年以
下有期徒刑、拘役或 3 百元以下罰金。
因而致人於死者，處無期徒刑或 7 年以上有期徒刑，致重傷者
，處 3 年以上 10 年以下有期徒刑。
第 1 項之未遂犯罰之。
中華民國刑法第304條
（強制罪）
以強暴、脅迫使人行無義務之事或妨害人行使權利者，處 3 年
以下有期徒刑、拘役或 3 百元以下罰金。
前項之未遂犯罰之。

司法院資訊處製作；財團法人民間司法改革基金會備份。
